臺灣高雄地方法院刑事判決　　　　９３年度訴字第２６３６號
公　訴　人　臺灣高雄地方法院檢察署檢察官
被　　　告　甲○○
選任辯護人　楊士弘律師
右列被告因違反臺灣地區與大陸地區人民關係條例等案件，經檢
察官提起公訴（９３年度偵字第９７４３號），本院判決如左：
    主  文
甲○○共同違反不得使大陸地區人民非法進入臺灣地區之規定，
處有期徒刑拾月，緩刑參年。
    事  實
一、甲○○明知大陸地區人民非經主管機關許可，不得進入台灣
    地區，且不得使大陸地區人民非法進入台灣地區，而其與大
    陸女子王靖（已遣送出境）並無結婚之真意，猶與年約３０
    餘歲不詳姓名綽號「蚵仔」之男子基於使大陸地區女子非法
    進入臺灣地區之共同犯意聯絡，以及與綽號「蚵仔」男子及
    王靖共同基於行使及使公務員登載其與王靖結婚之不實事項
    於公文書上之概括犯意聯絡，於民國（下同）９２年１０月
    間，在大陸地區貴州省貴陽市公證處，虛偽辦理公證結婚之
    登記手續，並取得結婚公證書；嗣甲○○返國後，即於９２
    年１１月５日，持前揭結婚公證書等資料，前往高雄縣岡山
    鎮戶政事務所，填具結婚登記申請書，申請辦理不實結婚登
    記，致使該管公務員因而依其申請，憑以登載其與王靖結婚
    之不實事項於其職務上所掌之戶籍登記資料內，並據以核發
    登載有甲○○配偶為王靖之不實事項之戶籍謄本，足以生損
    害於戶政機關戶籍管理之正確性；嗣甲○○取得上開登載其
    與王靖結婚之不實事項戶籍謄本後，即於９２年１１月上旬
    之某日加以行使，持向內政部警政署入出境管理局（下稱境
    管局），佯以申請其配偶王靖來台探親為由，填寫「大陸地
    區人民進入臺灣地區旅行證申請書」，向境管局申請核發王
    靖來台探親旅行證，致承辦之公務員，將此甲○○與王靖係
    夫妻以及王靖基於探親為由來台等不實事項登載於其職務上
    所掌管之關於大陸地區人民進入臺灣地區登記資料上，並據
    以核發大陸地區人民進入臺灣地區旅行證給王靖，足以生損
    害於境管局對於大陸地區人民入出境管理之正確性。嗣王靖
    於取得來台探親許可後，乃於９２年１２月１６日自高雄小
    港機場，行使前揭登載甲○○與王靖結婚及王靖探親為由之
    不實事項之旅行證，非法入境臺灣地區；翌日（即同年１２
    月１７日），馬文生再與王靖共同至高雄縣政府警察局岡山
    分局前峰派出所辦理流動人口登記，以右述不實之婚姻關係
    及來台探親事由，向受理流動人口之警員乙○○申報，使其
    登載於所掌管之「流動人口登記聯單」上，足生損害於轄區
    派出所對流動人口管理之正確性。嗣２人辦妥上開登記後，
    王靖即至高雄市遂其來台工作之目的，嗣於９３年１月１５
    日，在高雄市○○街９６號１２樓之１雅姿美容諮詢店內為
    警查獲。
二、案經台南市政府警察局第３分局移請臺灣臺南地方法院檢察
    署呈請臺灣高等法院檢察署檢察長令轉臺灣高雄地方法院檢
    察署檢察官起訴偵辦。
    理  由
一、按「被告以外之人於審判中滯留國外或所在不明而無法傳喚
    者，其於檢察事務官、司法警察官或司法警察調查中所為之
    陳述，經證明具有可信之特別情況，且為證明犯罪事實之存
    否所必要者，得為證據。」刑事訴訟法第１５９條之３第３
    款定有明文。本件被告以外之人即共犯王靖已於９３年４月
    １日遺返大陸，有境管局函所附中華民國臺灣地區（補出）
    境申請書、入出國日期證明書附卷可查（本院卷第８４─８
    ７頁），則證人即大陸女子王靖顯有滯留國外而無法傳喚之
    情事，而王靖於警詢所陳伊與被告甲○○假結婚以作為來台
    等詞，既與被告甲○○於審判中所為自白相符，並顯具有可
    信之特別情況，且大陸女子王靖之證詞，為證明本案犯罪事
    實所必要之證據，自得為證據。
二、右揭事實，業據被告甲○○於本院審理時坦承不諱，核與共
    犯即大陸女子王靖於警詢所供之情節相符，此外並有高雄縣
    岡山鎮戶政事務所函暨函附之結婚登記申請書、財團法人海
    峽交流基金會證明、公證書及戶籍謄本各１份（見本院卷第
    １１頁至第１７頁），與境管局函暨函附暨大陸地區人民進
    入臺灣地區旅行證申請書、中華人民共和國身分證、大陸地
    區進入臺灣地區保證書、結婚公證書及戶籍謄本各１件（見
    本院卷第２１頁至第２６頁）、流動人口登記聯單１紙（見
    警卷第７頁），以及境管局前函及函附之入出國日期證明書
    １張（本院卷第８３、８７頁）等在卷可證，則被告之自白
    與事實相符，從而，本件事證已明，被告犯行洵堪認定。
三、核被告甲○○所為，係犯修正前之臺灣地區與大陸地區人民
    關係條例第７９條第１項之使大陸地區人民非法進入臺灣地
    區（查被告甲○○於９２年１２月１６日使大陸地區人民王
    靖非法進入臺灣地區，惟其等行為後之臺灣地區與大陸地區
    人民關係條例於９２年１０月２９日修正公布，且該條例第
    ７９條第１項同年１２月３１日施行，依修正後之臺灣地區
    與大陸地區人民關係條例第７９條第１項規定，其刑度為１
    年以上７年以下有期徒刑，得併科新臺幣１百萬元以下罰金
    ，然修正前之臺灣地區與大陸地區人民關係條例７９條第１
    項規定，其刑度為５年以下有期徒刑、拘役或科或併科新台
    幣５０萬元以下罰金，是以裁判前之修正前臺灣地區與大陸
    地區人民關係條例第７９條第１項規定較有利於行為人，爰
    依刑法第２條第１項但書之規定，適用修正前之臺灣地區與
    大陸地區人民關係條例第７９條第１項規定處斷）、刑法第
    ２１６條、第２１４條之行使使公務員登載不實之公文書等
    罪。被告與姓名年籍不詳年約３０歲綽號「蚵仔」之男子間
    ，就使大陸地區人民非法進入臺灣地區犯行部分，以及被告
    與大陸女子王靖及前揭綽號「蚵仔」之男子間，就分別使戶
    政機關、境管局及高雄縣政府警察局岡山分局前峰派出所之
    公務員登載不實之配偶及探親事項，於各該機關公務員職務
    上所掌之戶政資料（含戶籍謄本）、大陸地區人民進入臺灣
    地區旅行證申請資料及流動人口登記聯單等公文書，以及行
    使該登載不實之戶籍謄本、行使上開登載不實之大陸地區人
    民進入臺灣地區旅行證等行為部分，各犯意之聯絡，行為之
    分擔，均應為共同正犯。被告連續使公務員登載不實之行為
    ，與連續行使使公務員登載不實之文書，均時間緊接，所犯
    各該罪名相同，顯係出於概括之犯意為之，皆為連續犯，分
    別依刑法第５６條之規定以１罪論，並加重其刑。又被告所
    犯連續使公務員登載不實之低度行為，應為連續行使使公務
    員登載不實文書之高度行為所吸收，不另論罪。再被告所犯
    之行使登載不實文書之目的，在使大陸地區人民非法進入臺
    灣地區，所犯２罪間，有方法、目的之牽連關係，應從一重
    論以犯修正前臺灣地區與大陸地區人民關係條例第７９條第
    １項之使大陸地區人民非法進入臺灣地區罪處斷。爰審酌被
    告於本院審理期間坦承全部犯行，犯後態度良好，且上開大
    陸地區女子來台未久，即遭查獲，對社會造成危害尚屬輕微
    等一切情狀，量處如主文所示之刑，以示懲儆。又被告迄今
    未曾受有期徒刑以上刑之宣告，因一時失慮，偶罹刑典，事
    後已坦承犯行，深具悔意，經此刑之宣告後，應知警惕而無
    再犯之虞，本院因認暫不執行其刑為當，予以宣告緩刑3 年
    ，用啟自新。
據上論斷，應依刑事訴訟法第２９９條第１項前段，修正前臺灣
地區與大陸地區人民關係條例第７９條第１項，刑法第１１條前
段、第２條第１項但書、第２８條、第５６條、第２１６條、第
２１４條、第５５條、第７４條第１款，罰金罰鍰提高標準條例
第１條前段，判決如主文。
本案經檢察官丙○○到庭執行職務。
中　　華　　民　　國　　94　　年　　3   　月　　23　　日
              刑事第三庭審判長法    官  黃建榮
                              法　　官  陳玉聰
                              法　　官  高思大
以上正本證明與原本無異。
如不服本判決，應於收受送達後10日內向本院提出上訴書狀。
中　　華　　民　　國　　94　　年　　3   　月　　25　　日
     　　　　　　　　　       書 記 官  蔡語珊
附錄本案論罪科刑法條
修正前臺灣地區與大陸地區人民關係條例第７９條第１項：
違反第１５條第１款規定者，處５年以下有期徒刑、拘役或科或
併科新台幣５０萬元以下罰金。
中華民國刑法第２１４條：
明知為不實之事項，而使公務員登載於職務上所掌之公文書，足
以生損害於公眾或他人者，處３年以下有期徒刑、拘役或５百元
以下罰金。
中華民國刑法第２１６條：
行使第２１０條至第２１５條之文書者，依偽造、變造文書或登
載不實事項或使登載不實事項之規定處斷。
